臺灣高雄地方法院刑事判決　　　　　　　　　　　　　九十年度易字第四一八六號
　　公　訴　人　臺灣高雄地方法院檢察署檢察官
　　被　　　告　乙○○
右列被告因違反槍砲彈藥刀械管制條例案件，經檢察官聲請簡易判決處刑（八十九年
度偵字第一九五二二號），本院鳳山簡易庭認不宜依簡易程序審理（九十年鳳簡字第
五一一號），移請本院改依通常程序判決如左：
    主  文
乙○○無罪。
    理  由
一、公訴意旨略以：被告乙○○未經許可，於八十九年八月間無故持有武士刀一把，
    藏放在高雄縣橋頭鄉○○路忠孝巷二五弄十三號家中，於同年月三十日為警在其
    自宅內查獲，扣得該武士刀，因認被告涉犯槍砲彈藥刀械管制條例第十四條第三
    項之罪
二、按犯罪事實應依證據認定之，無證據不得推定其犯罪事實。刑事訴訟法第一百五
    十四條定有明文。又認定犯罪事實應依證據，為刑事訴訟法所明定，故被告否認
    犯罪事實所持之辯解，縱屬不能成立，仍非有積極證據足以證明其犯罪行為，不
  能遽為有罪之認定。再事實之認定，應憑證據，如未能發現相當證據，或證據不
    足以證明，自不能以推測或擬制之方法，以為裁判基礎。最高法院分別著有三十
    年度上字第一八三一號、四十年度台上字第八六號判例意旨可資參照。
三、本件公訴人認被告涉有前開罪嫌，無非係因於被告家中扣得之武士刀及被告之兄
    甲○○否認該武士刀為其所有等事實，為其論斷之依據。訊據被告乙○○堅決否
    認持有扣案之武士刀，辯稱：扣案物是甲○○的，係自甲○○位於住家二樓之房
    間搜出，自己先前是睡在三樓，後因甲○○受傷住院才暫住該房，但是因為長期
    至榮總照顧甲○○，所以一、二星期才回家住一次等語。
四、經查：本件扣案之刀械係槍砲彈藥刀械管制條例列管之武士刀，經高雄市政府警
    察局鑑定屬實，固有高雄市政府九十年十一月二十六日九十高市府警保字第四七
    ０八二號函可資為憑，然查獲該刀械之地點，於八十九年七月十一日甲○○受傷
    之前均由甲○○而非被告居住，被告僅二、三天回家一次之情，業經證人即被告
    之父親丙○○於本院審理時證述屬實，核與證人即案發之日至現場搜索之警員丁
    ○○證稱：「因為被告哥哥因為裝冷氣摔下來，已經在榮總住院很久了，搜索當
    天是被告來開門，我們說要找甲○○，要被告帶我們到甲○○房間，被告就帶我
    們去」之語相符，扣案槍枝既係以隱藏之方式置於甲○○往日居住之房間，而搜
    索之時間距離甲○○離家住院之時間不過一個多月之久，是單以被告於甲○○離
    家後偶會居住該房間之事實，尚難以判斷扣案之槍枝究係甲○○先前所留存抑或
    乙○○嗣後所存放，另據證人丁○○所稱：「該房間看起好像好幾天沒人住了，
    棉被堆在角落，我們將床板抬起來，才發現那支經分解的槍與武士刀。（所放置
    位置是否容易發現？）外表看不到，除非將床板抬起，當天是因為其他地方搜不
    到才找到那地方。」及「因為有人密報說被告哥哥甲○○經營地下錢莊，持槍討
    債，說甲○○曾拿槍把玩，但是並未提到被告。」之語，益足證與扣案武士刀同
    時為警查獲之玩具瓦斯長槍可能與甲○○有關，此外，以證人所陳，扣案武士刀
    顯然經過刻意隱藏，若係被告有心為之，大可導引前往搜索之員警至屋內其他房
    間搜索以避免被查獲，然其卻直接帶員警前往甲○○所居住之房間，顯見其對於
    該房內藏有管制刀械一事並不知情。另證人甲○○於偵查中雖表示不知該武士刀
    係何人所有，然其亦未具體指陳扣案之刀械係被告所有，又因其為本案搜索之對
    象，本身亦為犯罪之嫌疑人，與本案有直接之利害關係，其否認扣案武士刀為其
    所有，並非難以想像，不得以其並否認該刀械為其所有，推論被告持有扣案之武
    士刀。
綜上所陳，扣案之武士刀係於甲○○房內為警查獲，被告曾經暫住於該房間之情固然
屬實，然因無證據顯示該刀械係甲○○離家後至本案為警查獲期間，被告乙○○持有
而藏匿，亦無證據顯示被告對於房間內床板下方藏有武士刀一事知情並持有該武士刀
，是難單以本案有查獲武士刀而甲○○否認該武士刀為其所有之事實，驟以被告曾居
住於該房間之事實，認被告持有該武士刀，本件既乏積極證據顯示被告犯罪，揆諸前
揭說明，自應為被告無罪之諭知。
據上論斷，應依刑事訴訟法第四百五十二條第一項、第三百零一條第一項，判決如主
文。
中      華      民      國    九十一    年      一      月    三十一    日
                                  臺灣高雄地方法院刑事第二庭
                                      法  官  卓立婷
右正本證明與原本無異。
如不服本判決，應於判決送達後十日內，向本院提出上訴狀。
                                      書記官    陳家宏
中    華    民    國      九十一      年      二      月      四      日
